---
Materia: Modelos Avanzados en Ciencia de Datos
Profesor: Dr. Juliho Castillo Colmenares
Alumno: Edgar Rios Linares

Actividad: 
1. Analiza el capítulo 2 de nuestro libro de texto. 
    https://otexts.com/fpp3/graphics.html#graphics
2. Descarga el archivo international-tourism-...csv
    https://ourworldindata.org/grapher/international-tourism-number-of-arrivals?tab=chart&country=~MEX
3. Calcula el máximo de arribos internacionales anuales por país
4. Determina los cinco países con el indicador anterior más alto y el año en que este ocurrió.
---

Cargamos las librerías
```{r}
library(tidyverse)
```


Leemos los datos
*Nota: Del archivo original se modifico la columna "International tourism, number of arrivals" 
por "Arrivals" para un manejo más sencillo en las operaciones del dataframe
```{r}
data_tourism <- read.csv("international-tourism-number-of-arrivals.csv")
```

Revisamos los datos
```{r}
head(data_tourism)
```
Filtramos los registros donde "Code" es nulo
Guardamos el resultado en arrivals_country_year
```{r}
arrivals_country_year <- data_tourism %>%
  filter(Code != "" )
```

Filtramos los registros donde "Entity" es igual a "World"
Agrupamos por "Entity" (país)
Agregamos "my_ranks" para clasificar por "Entity" y "Arrivals" (país y número de arribos)
Se obtiene una clasificación por cada país y sus números de arribos.
Se realiza una división para pasar a millones los arribos "TotalArrivals"
```{r}
arrivals_country_year <- arrivals_country_year %>%
  filter(Entity!='World') %>%
  group_by(Entity) %>%
  mutate(TotalArrivals = Arrivals / 1e6)  %>%
  mutate(my_ranks =  order (order(Arrivals, decreasing=TRUE)) )  
```

Revisamos los datos.
Por cada pais se tiene una clasificación "my_ranks" de los arribos "Arrivals"(de manera descendente)
Cada país tiene una clasificación del 1 hasta N, considerando el número de Arribos "Arrivals"
1 representa el año con mayor arribos, 2 el segundo registro con más arribos y así sucesivamente
```{r}
arrivals_country_year
```

Seleccionamos los registros donde "my_ranks" es igual a 1.
```{r}
arrivals_country_year <- arrivals_country_year %>%
  filter(my_ranks == 1) 
```

Revisamos los datos
Y observamos que sólo tenemos los registros de cada país (Entity) del año(year) 
en donde tuvo la mayor cantidad de arribos (Arrivals)
```{r}
arrivals_country_year
```
Ordenamos de forma descendente los arribos (Arrivals) para obtener los países (Entity) con el año(Year) en donde
tuvieron más arribos (Arrivals)
```{r}
arrivals_country_year[order(arrivals_country_year$Arrivals, decreasing = TRUE),] -> arrivals_country_year_order
```

Revisamos los datos
```{r}
arrivals_country_year_order
```
Generamos el daataframe con las respuestas requeridas
Codigo del país (Code), Número máximo de arribos anuales(TotalArrivals),  Año de Ocurrencia(Year)
"Entity" se debe agregar para que R no genere error
```{r}
arrivals_country_year_order <- arrivals_country_year_order %>% 
  select(Entity, Code, TotalArrivals, Year)
```

Revisamos los datos con nuestra respuesta
```{r}
head(arrivals_country_year_order, n=5)
```

